臺灣基隆地方法院民事判決　　　　　　 94年度家簡上字第1號
上　訴　人　乙○○
被上訴人　　甲○○
當事人間請求給付扶養費等事件，上訴人對於民國94年7月22日
本院基隆簡易庭93年度基家簡字第8號第一審判決提起上訴，本
院第二審合議庭於94年11月7日言詞辯論終結，判決如下：
    主  文
上訴駁回。
第二審訴訟費用由上訴人負擔。
    事實及理由
一、被上訴人起訴主張：兩造於民國87年10月2日訂立離婚協議
    書，約定上訴人應於辦妥登記後自87年11月起至94年2月止
    ，按月給付被上訴人新臺幣（下同）10,000元，以作為被上
    訴人撫養3名兒子之生活教育費。兩造雖遲至89年6月7日始
    辦理離婚登記，仍繼續共同生活至同年8月止。惟兩造離婚
    後，上訴人僅按月給付扶養費至90年7月止，自90年8月起即
    未再給付，共積欠90年8月起至94年2月止之扶養費430,000
    元。上訴人雖辯稱自87年11月至89年8月止，每月多給付10,
    000 元扶養費，惟此部分應為上訴人補貼其居住於被上訴人
    住所之生活費，非上訴人所稱之扶養費。故聲明駁回上訴。
二、上訴人則以：上訴人與被上訴人仳離後，即依約履行離婚協
    議書之內容，自87年11月至88年4月間，因上訴人經濟較寬
    裕，為儘早全數付清應給付之扶養費用，每月親自交付現金
    20,000元予被上訴人，共計120,000元，這段期間上訴人希
    望雙方婚姻能有轉寰餘地，有時會住在新莊住處，但因被上
    訴人與小孩並不理會上訴人，上訴人時常回到基隆老家，直
    到上訴人得知被上訴人要求小孩不得理會上訴人，否則會被
    趕出門，上訴人痛心之餘只好離開新莊住所，因為上訴人幾
    乎很少住在新莊住所，且被上訴人希望上訴人早點離開，所
    以從未要求上訴人分攤水電費用；另自88年5月至90年8月間
    ，上訴人按月改以數萬元不等之金額存入被上訴人於中興銀
    行新莊分行之帳戶內，共計487,000元；自90年9月至91年11
    月間，因上訴人希望雙方能復合，所以再次改為親自交付，
    希望能夠再次製造機緣，且因被上訴人不願看到小孩與父親
    見面，上訴人亦不願看到當母親在場時，小孩不敢與父親打
    招呼的情境，故由上訴人按月自日盛國際商業銀行新莊分行
    及交通銀行之存款帳戶內提領現金10,000元，由友人許銘哲
    陪同至新莊市○○路麥當勞前交付予被上訴人，共計
    150,000 元；另有現金3,000元，總計上訴人已給付760,000
    元予被上訴人，故上訴人業於91年11月即全數付清，自無給
    付扶養費之義務。又關於90年9月至91年11月間，上訴人親
    自交付扶養費予被上訴人等情，原審竟以上訴人與證人許銘
    哲之陳述，多有相異，而認證人許銘哲是否確實親眼目睹上
    訴人交付金錢予被上訴人，實屬可疑。惟上開事實業經多年
    ，難免記憶模糊，且關於交付扶養費之最後月份、取錢方式
    之認知、搭乘之車輛均屬證人許銘哲所有及停車位置難免不
    同等情，足認證人許銘哲之詞應屬可採，原審基於前開事實
    所為之判決，實有違誤。並聲明：(一)原判決廢棄。(二)駁回上
    訴人在原審之訴及假執行之聲請。
三、經查兩造於87年10月12日簽訂離婚協議書，約定上訴人應於
    辦妥登記後自87年11月起至94年2月止，按月於每月20日給
    付原告新台幣10,000元，以作為被上訴人撫養3名兒子之生
    活教育費等情，業據被上訴人提出離婚協議書為證，並為上
    訴人所不爭執，堪信為真實。
四、被上訴人主張兩造離婚後，上訴人僅按月給付兒子的生活教
    育費至90年7月止，自90年8月起至94年2月止均未再給付，
    共積欠430,000元等語，為上訴人所否認，並以前詞置辯，
    是兩造爭執之重點在於上訴人自87年11月起至89年8月止，
    每月超出應給付被上訴人兒子生活教育費用10,000元以外，
    所給付金錢之目的為何？以及上訴人自90年8月起至91年11
    月止，有無按月給付被上訴人兒子的生活教育費10,000 元
    ？茲說明如下：
    （一）經查兩造於87年10月12日簽立離婚協議書，其中第11
          條約定男方應於87年10月31日前搬離女方之住所（即
          新莊市之住所），惟兩造遲至89年6月7日始辦妥離婚
          登記，離婚後上訴人仍居住於台北縣新莊市○○路
          496號8樓之房屋，直至89年8月止，此有離婚協議書
          、戶籍謄本各1件、中華大都心大廈機車停車位管理
          費收據3紙在卷可稽，亦堪信為真正。又上訴人親筆
          書寫之信件中亦提到「過渡期也同時補貼你總計2萬
          元生活費」等語，亦有兩造不爭執其真正之1紙信件
          附卷足憑（參見原審卷第42頁），是被上訴人主張
          上訴人自87年11月起至89年8月止，每月超出應給付
          被上訴人兒子生活教育費用10,000元以外所給付金錢
          ，係因其未依約搬出新莊住所，補貼被上訴人之生活
          費用，堪信為真實。至上訴人雖辯稱其書寫之時間係
          於兩造婚姻關係存續期間，因兩造發生爭吵，被上訴
          人返回娘家，上訴人才立下此據云云，惟查上訴人自
          稱兩造結婚17年，全家一切支出均由其一人負擔，何
          來過渡期要補貼被上訴人生活費之說，是上訴人所辯
          ，無非卸責之詞，不足採信。
    （二）上訴人另抗辯90年9月起至91年11月止，其均有按月
          由友人許銘哲陪同至新莊市○○路麥當勞親自給付被
          上訴人10,000元之現金等情，然查，證人許銘哲於原
          審訊問時證稱：「問：被告（即上訴人）是否曾經拿
          錢給原告（即被上訴人）？）答：兩造協議離婚後，
          在民國90年7、8月到91年11月間，原告每個月會找一
          天叫我載他到新莊去，被告說他是要拿錢給他的前妻
          ，我再載他回三重，他從三重坐基隆客運回基隆。，
          「問：你與被告去過幾次？答：上述的該期間內，幾
          乎每個月都有和被告去。」，「問：有無曾經親眼見
          到被告將錢交給原告？答：被告會在與原告會面之前
          先把錢數好，他的錢是從皮夾裡面拿出來的，至於他
          數完錢後，是把錢放在哪裡這個我就不清楚了。」，
          「問：你的車子是何顏色？答：我是騎紫色的50ｃｃ
          載被告去新莊。」，「問：在到新莊的麥當勞後，你
          都是把機車停於何處？答：我是停在麥當勞旁邊的巷
          子口那裡。」等語。核與上訴人於原審所陳：「問：
          為何會請證人與你一起去新莊？答：被告因為我給原
          告錢的時候，她並沒有給我收據，所以我才要求證人
          與我一起去，以便做證。」，「問：第一次證人與你
          去是在何時？答：大約是90年9月20幾號，最後一次
          是在91年11月20幾號左右。」，「問：錢如何交予原
          告？答：我是直接從口袋拿出現金給原告。」，「問
          ：原告未到時，是否會數錢，錢從哪裡來？答：會的
          ，我有時候會先數錢，我的錢大部分都是放在口袋，
          有時候是放在上衣，有時候是放在褲子，我沒有把錢
          放在皮夾裡。」、「問：證人的車子是什麼樣的車子
          ？答：證人都是騎深藍或黑色的125ｃｃ的機車，因
          為125ｃｃ的機車比較大也比較寬。」、「問：證人
          的機車是停在何處？答：他都是停在麥當勞門口的位
          置。」等語。兩相對照，無論係在第一次交款之日期
          、交款之過程、上訴人放錢的位置、使用之交通工具
          、機車停放之位置等，均有相當大之出入。以證人所
          言既與上訴人前往交款之次數達十幾次，理當不至於
          與上訴人之記憶出現諸多之矛盾，且證人許銘哲亦未
          親眼目睹上訴人將錢交付予被上訴人，其所為之證詞
          ，尚不足證明上訴人確有交付兒子生活教育費予被上
          訴人。況衡諸常情，上訴人倘有意就交付款項之事實
          留存證據，大可使用匯款轉帳之方式留下紀錄，實無
          必要大費周章邀同證人共同前往，上訴人雖辯稱係因
          當時希望雙方能復合，所以改為親自交付，希望能夠
          製造機緣云云，惟查上訴人已於91年2月再婚，足見
          其所稱之動機，並不存在，此外上訴人未能舉出其他
          證據以實其說，其抗辯自不足採。
五、綜上所述，本件被上訴人主張上訴人積欠其自90年8月起迄
    94年2月止之兒子生活教育費用430,000元為可採，上訴人所
    辯均為無可取。從而，被上訴人本於兩造之離婚協議內容，
    請求上訴人給付430,000元，及自遲延時起即94年2月21日起
    至清償日止按年息5%計算之法定遲延利息，為有理由，應予
    准許。是則原審判命上訴人如數給付，並依職權宣告假執行
    ，於法並無違誤。上訴意旨指摘原判決不當，求予廢棄改判
    ，為無理由，應予駁回其上訴。
六、據上論結，本件上訴為無理由，依民事訴訟法第436條之1第
    3 項、第449條第1項、第78條，判決如主文。
中　　華　　民　　國　　94　　年　　11　　月　　21　　日
                  民事庭審判長法  官  周玫芳
                              法  官  蔡聰明
                              法  官  林李達
以上正本係照原本作成。
本件判決不得上訴。
中　　華　　民　　國　　94　　年　　11　　月　　23　　日
                              書記官  黃錫煒
